臺灣高雄地方法院刑事判決　　　　　　　100年度訴字第996號
公　訴　人　臺灣高雄地方法院檢察署檢察官
被　　　告　謝杰龍
指定辯護人　本院公設辯護人陳信凱
上列被告因違反槍砲彈藥刀械管制條例案件，經檢察官提起公訴
（100年度偵緝字第406號），本院判決如下：
    主  文
謝杰龍犯非法持有可發射子彈具殺傷力之槍枝罪，處有期徒刑壹
年肆月，併科罰金新臺幣貳萬元，罰金如易服勞役，以新臺幣壹
仟元折算壹日，扣案之仿BERETTA 廠84型半自動手槍之改造手槍
壹枝（含彈匣壹個，槍枝管制編號：0000000000號）
沒收；又犯非法持有可發射子彈具殺傷力之槍枝罪，處有期徒刑
捌月，併科罰金新臺幣貳萬元，罰金如易服勞役，以新臺幣壹仟
元折算壹日，扣案之仿BERETTA 廠M-9 型半自動手槍之改造手槍
壹枝（含彈匣壹個，槍枝管制編號：0000000000號）
沒收。應執行有期徒刑壹年拾月，併科罰金萬元，扣案之仿BE
RETTA 廠84型半自動手槍之改造手槍（含彈匣壹個，槍枝管制編
號：0000000000號）、仿BERETTA 廠M-9 型半自動手
槍之改造手槍（含彈匣壹個，槍枝管制編號：00000000
00號）各壹枝，均沒收。
    事  實
一、謝杰龍明知具有殺傷力之改造手槍，係槍砲彈藥刀械管制條
    例所管制之物品，未經許可不得持有，竟基於持有之犯意，
    於下列時間為下列犯行：
  (一)民國98年間某日，在其位於高雄市○○區○○街109 號住處
    ，自不知真實年籍之「陳建良」處取得可供擊發子彈具有殺
    傷力之仿BERETTA 廠84型半自動手槍之改造手槍1 枝（槍枝
    管制編號0000000000號、含彈匣1個）而持有之。
  (二)又於99年3 月間某日，在高雄市岡山區岡山火車站旁之麥當
    勞附近，以新臺幣（下同）4 萬元之代價，向黃峰慶（業經
    本院以100 年度重訴字第2 號判決有罪確定）購買改造槍枝
    1 枝，黃峰慶於同年5 月間某日，將其非法製造具殺傷力之
    仿BERETTA 廠M-9 型半自動手槍之改造手槍1 枝（槍枝管制
    編號0000000000號、含彈匣1 個），在岡山火車站附近交予
    謝杰龍而持有之。嗣因警方偵辦另案毒品案件傳喚謝杰龍說
    明，謝杰龍於其非法持有改造手槍2 枝之事尚未為有偵查職
    權之公務員發覺之際，主動向高雄市政府警察局刑事警察大
    隊員警坦承持有上開犯行及告知藏槍處所，並於99年7 月22
    日21時52分許帶同警方前往其位於高雄市○○區○○街109
    號住處，在其住處天花板夾層內，扣得上開具殺傷力之改造
    手槍2 枝，及改造子彈1 顆（不具殺傷力）而報繳之，自首
    而接受裁判，並就前揭所持有之仿BERETTA 廠M-9 型半自動
    槍枝之改造手槍，主動供出來源，因而循線查悉上情。
二、案經高雄市政府警察局移送臺灣高雄地方法院檢察署檢察官
    偵查起訴。
    理  由
一、按被告以外之人於審判外之陳述，雖不符刑事訴訟法第159
    條之1 至第159 條之4 之規定，而經當事人於審判程序同意
    作為證據，法院審酌該言詞陳述或書面陳述作成時之情況，
    認為適當者，亦得為證據；當事人、代理人或辯護人於法院
    調查證據時，知有第159 條第1 項不得為證據之情形，而未
    於言詞辯論終結前聲明異議者，視為有前項之同意，刑事訴
    訟法第159 條之5 定有明文。查本案判決所引用具傳聞性質
    之各項證據資料，業經本院於審判期日依法踐行調查證據程
    序，檢察官、被告謝杰龍及其辯護人就上開證據之證據能力
    均未爭執（本院審訴卷第21頁），且於言詞辯論終結前亦未
    聲明異議，復查無依法應排除證據能力之情形，依上開規定
    ，均應有證據能力。
二、上開事實，迭據被告於警詢、偵查及本院審理中坦承不諱，
    核與證人即陪同被告前往向黃峰慶購買上開槍枝之友人廖啟
    霖、證人即販賣槍枝予被告之人黃峰慶於警詢及偵查中之證
    述相符，並有高雄市政府警察局刑事警察大隊扣押筆錄、扣
    押物品目錄表、扣案槍枝照片以及扣案之槍彈等證物在卷可
    稽，而上開扣案之改造手槍2 枝，經初步檢視結果判定可能
    均屬管制槍枝，再送請內政部警政署刑事警察局以檢視法、
    性能檢驗法、試射法鑑定結果，認送鑑之手槍1 枝（槍枝管
    制編號0000000000），係改造手槍，由仿BERETTA 廠M-9 型
    半自動手槍製造之槍枝，換裝土造金屬槍管而成，擊發功能
    正常，可供擊發適用子彈使用，認具殺傷力；另送鑑之手槍
    1 枝（槍枝管制編號0000000000），係改造手槍，由仿BERE
    TTA 廠84型半自動手槍製造之槍枝，換裝土造金屬槍管而成
    ，經檢視，欠缺撞針簧，惟認仍可供擊發適用子彈使用，認
    具殺傷力；該槍枝雖欠缺撞針簧，惟查撞針簧之功能係供撞
    針擊發子彈後自動復位之用，並不影響撞針打擊功能，故槍
    枝欠缺撞針簧，僅需在第一次擊發後，將撞針以手動方式復
    位，即可再進行第二次擊發等情，有高雄市政府警察局槍枝
    初步檢視報告表、內政部警政署刑事警察局99年9 月28日刑
    鑑字第0990130120號鑑定書及該局100 年6 月1 日刑鑑字第
    1000059875號函文附卷可稽（警卷第24至28頁、偵一卷第69
    、70頁、偵二卷第24頁），足認被告上開出於任意性之自白
    與事證相符而足以採信。從而，本案事證已臻明確，被告上
    開犯行，均洵堪認定。
三、論罪科刑：
  (一)按未經許可持有、寄藏手槍、子彈、刀械，其持有、寄藏之
    繼續，為行為之繼續，亦即一經持有、寄藏手槍、子彈、刀
    械，犯罪即成立，但其完結須繼續至持有、寄藏行為終了時
    為止（最高法院88年度第8 次刑事庭會議決議參照）。核被
    告所為，均係犯槍砲彈藥刀械管制條例第8 條第4 項之未經
    許可，持有可發射子彈具殺傷力之槍枝罪。被告就事實欄一
    之(一)、(二)所示，分別自98年間某日、99年3 月間某日，非法
    持有各該槍枝至99年7 月22日21時52分為警查獲時止，係行
    為繼續犯，應各僅論以一罪。又按槍砲彈藥刀械管制條例第
    8 條固於100 年1 月5 日修正公布增列第6 項：「犯第1 項
    、第2 項或第4 項有關空氣槍之罪，其情節輕微者，得減輕
    其刑。」之規定，惟與被告所犯之罪刑無關，故無比較新舊
    法之問題，併此敘明。被告上開2 罪其持有來源不同，持有
    時間亦有先後之別，應予分論併罰。
  (二)第按刑法第62條所指之「發覺」，係指該管公務員已知悉犯
    罪事實並知犯罪人為何人或對其發生嫌疑時，即得謂為已發
    覺，但此項對犯人之嫌疑，仍須有確切之根據得為合理之可
    疑者，始足當之，若單純主觀上之懷疑，要不得謂已發生嫌
    疑；又所謂知悉，固不以確知其為犯罪之人為必要，但必其
    犯罪事實，確實存在，且為該管公務員所確知，始屬相當（
    最高法院72年台上字第641 號、75年台上字第1634號判例意
    旨可資參照）。次按，對於未發覺之罪自首而受裁判者，減
    輕其刑。但有特別規定者，依其規定。刑法第62條定有明文
    。而槍砲彈藥刀械管制條例第18條第1 項有對於「犯本條例
    之罪自首，並報繳其持有之全部槍砲、彈藥、刀械者，減輕
    或免除其刑。」之特別規定，原判決既認定上訴人自首製造
    爆裂物，且主動帶同警方人員至其藏放爆裂物之處取出爆裂
    物交予警方等情，則其所為，自屬符合本條例規定自首之特
    別規定要件（最高法院92年度台上字第422 號判決意旨參照
    ）。查，被告於員警尚未知悉其持有上開具有殺傷力之改造
    手槍之犯行前，主動坦承犯行，並帶同員警前往其高雄市○
    ○區○○街109 號租屋處，由員警當場在天花板夾層內，扣
    得上開具殺傷力之改造手槍2 枝，及改造子彈1 顆（不具殺
    傷力）一情，此據被告於警詢及偵查中供述在卷；復經員警
    蘇進成於其職務報告內表示：「職偵辦廖啟霖、羅涵葳等人
    販毒案時，發現被告基於共同犯意擔任廖、羅之上游販賣毒
    品給予圖利，由本分隊發現被告其行蹤後並經被告同意主動
    到案說明，被告坦承販賣毒品之不法情事，另供述其毒品來
    源為黃家豐供警方查緝，並主動告知非法持有槍彈等語，於
    99年7 月22日21時52分許在高雄市○○區○○里○○街10 9
    號被告租屋處，交付警方查扣貝瑞塔90手槍1  枝（含彈匣1
    個）、貝瑞塔92手槍1 枝（含彈匣1 個）、改造子彈1 顆，
    …被告到案後供述其槍械來源係向黃峰慶以4 萬元購買，依
    其供述調查販售槍械黃峰慶之男子正確年籍資料，黃峰慶當
    時因販毒案羈押於看守所內，經報請檢察官予以借訊，黃峰
    慶到案後坦承販售槍械貝瑞塔90手槍1 枝予被告。」，亦有
    高雄市政府警察局刑事警察大隊100 年8 月24日高市刑大偵
    三字第1000034965號函在卷可佐（本院審訴卷第28頁）。準
    此，足認被告係主動供出上開犯行而報繳其持有之改造手槍
    2 枝，是被告既於有偵查犯罪職權之機關人員發覺其涉犯本
    案犯罪前，主動向警員表示持有改造手槍而有接受裁判之意
    思，當符合自首並報繳其所持有改造手槍2 枝之規定，應依
    槍砲彈藥刀械管制條例第18條第1 項前段規定均減輕其刑。
    再按，槍砲彈藥刀械管制條例第18條第4 項前段規定「犯本
    條例之罪，於偵查或審判中自白，並供述全部槍砲、彈藥、
    刀械之來源及去向，因而查獲或因而防止重大危害治安事件
    之發生者，減輕或免除其刑。」依其犯罪形態，倘該槍砲、
    彈藥、刀械已經移轉持有，而兼有來源及去向者，固應供述
    全部之來源及去向，始符合上開規定。但其犯罪行為，僅有
    來源而無去向，或僅有去向而無來源者，祇要供述全部來源
    ，或全部去向，因而查獲或因而防止重大危害治安事件之發
    生時，即符合減輕或免除其刑之規定，並非謂該犯罪行為，
    必須兼有來源及去向，始有該條項之適用。否則情節較重者
    （兼有來源及去向），合於減免之規定，情節較輕者（僅有
    來源而無去向，或僅有去向而無來源），反而不合於減免之
    規定，豈不造成輕重失衡（95年度台上字第5130號、99  年
    度台上字第4570號判決、99年度台上字第6441號判決要旨可
    參）。查，被告就事實一之(二)持有仿BERETTA 廠M-9 型半自
    動手槍之改造手槍1 枝（槍枝管制編號0000000000號，含彈
    匣1 個）係向黃峰慶以4 萬元購買，而黃峰慶於警、偵程序
    中對上情亦坦承不諱，復為臺灣高雄地方法院檢察署檢察官
    以99年度偵字第32609 號提起公訴，並經本院以100 年度重
    訴字第2 號判處有期徒刑5 年6 月，併科罰金20萬元確定，
    有上開起訴書、刑事判決在卷可證（偵二卷第25至28頁），
    揆諸前揭說明，應認被告就事實一之(二)之犯行合於槍砲彈藥
    刀械管制條例第18條第4 項前段之規定，其事實一之(二)所犯
    槍砲彈藥刀械管制條例第8 條第4 項非法持有可發射子彈具
    殺傷力之改造槍枝罪部分，應依同條例第18條第4 項前段之
    規定減輕其刑，並依刑法第71條第2 項遞減之。至被告就事
    實一之(一)部分雖亦供述該改造槍枝係「陳建良」所交付，惟
    被告對於「陳建良」之真實年籍資料並不清楚，復供述其已
    死亡，而無從查證被告前開所述是否屬實，是就事實一之(一)
    部分，尚無「因而查獲或因而防止重大危害治安事件之發生
    」可言，自亦無再適用槍砲彈藥刀械管制條例第18條第4項
    前段減輕或免除其刑規定之餘地，併此敘明。
  (三)爰審酌具有殺傷力之改造槍枝為我國法律明文禁止持有之物
    ，且業經政府宣導已久，為社會大眾所明知之事，並為治安
    機關嚴加查緝對象，其竟仍未經許可而無故持有具殺傷力之
    改造手槍2 枝，顯無視於法禁，更對於他人生命、身體及社
    會治安產生極大潛在危險，兼衡以其持有時間非短，復未在
    公告時間自首報繳，其行為仍值非難，故均不宜逕予以免刑
    ；惟念其係因毒品案件偵查中自首本案犯行並報繳之，事後
    並供出其中1 枝改造手槍來源，因而查獲黃峰慶製造槍枝ㄧ
    事，堪認確有悔悟之心，且雖持有前揭改造手槍，但尚查無
    以之從事犯罪之情事，及其犯後態度尚可，並酌其持有期間
    ，犯罪動機、目的及手段等等一切情狀，分別量處如主文所
    示之刑，且均併科如主文所示之罰金刑暨定其應執行刑，並
    均就罰金部分諭知如主文所示易服勞役之折算標準，以資懲
    儆。
  (四)末查，扣案之仿BERETTA 廠84型半自動手槍之改造手槍（含
    彈匣壹個，槍枝管制編號：0000000000號）、仿BERETTA 廠
    M-9 型半自動手槍之改造手槍（含彈匣壹個，槍枝管制編號
    ：0000000000號）各1 支，均係未經許可不得持有之違禁物
    ，不問屬於犯人與否，均應依刑法第38條第1 項第1 款規定
    ，宣告沒收之。
據上論斷，應依刑事訴訟法第299條第1項前段，槍砲彈藥刀械管
制條例第8 條4 項、第18條第1 項前段、第4 項，刑法第11條前
段、第51條第5 款、第7 款、第9 款、第42條第3 項前段、第38
條第1 項第1 款，判決如主文。
本案經檢察官蔡東利到庭執行職務。
中    華    民    國   100    年    10    月    27    日
                  刑事第十一庭  審判長法  官  李代昌
                                      法  官  鄭  瑋
                                      法  官  林正忠
以上正本證明與原本無異。
如不服本判決應於收受判決後10日內向本院提出上訴書狀，並應
敘述具體理由。其未敘述上訴理由者，應於上訴期間屆滿後20日
內向本院補提理由書(均須按他造當事人之人數附繕本)「切勿逕
送上級法院」。
中    華    民    國  100     年    10    月    27    日
                                      書記官  呂姿儀
附錄本案論罪科刑之法條
槍砲彈藥刀械管制條例第8條
未經許可，製造、販賣或運輸鋼筆槍、瓦斯槍、麻醉槍、獵槍、
空氣槍或第4條第1項第1款所定其他可發射金屬或子彈具有殺傷
力之各式槍砲者，處無期徒刑或5年以上有期徒刑，併科新臺幣1
千萬元以下罰金。
未經許可，轉讓、出租或出借前項所列槍枝者，處5年以上有期
徒刑，併科新臺幣1千萬元以下罰金。
意圖供自己或他人犯罪之用，而犯前二項之罪者，處無期徒刑或
7 年以上有期徒刑，併科新臺幣 1 千萬元以下罰金。
未經許可，持有、寄藏或意圖販賣而陳列第 1 項所列槍枝者，
處3年以上10年以下有期徒刑，併科新臺幣7百萬元以下罰金。
第1項至第3項之未遂犯罰之。
犯第1項、第2項或第4項有關空氣槍之罪，其情節輕微者，得減
輕其刑。